臺灣臺東地方法院民事裁定
110年度消債更字第24號
聲  請  人  林美君  
代  理  人  黃暘勛律師（法扶律師）
上列當事人因消費者債務清理事件聲請更生，本院裁定如下：
    主  文
聲請人甲○○自民國110年8月20日下午3時起開始更生程序。
本件由司法事務官進行更生程序。
    理  由
一、按「債務人不能清償債務或有不能清償之虞者，得依本條例
    所定更生或清算程序，清理其債務。」、「債務人無擔保或
    無優先權之本金及利息債務總額未逾新臺幣一千二百萬元者
    ，於法院裁定開始清算程序或宣告破產前，得向法院聲請更
    生。」、「債務人對於金融機構負債務者，在聲請更生或清
    算前，應向最大債權金融機構請求協商債務清償方案，或向
    其住、居所地之法院或鄉、鎮、市、區調解委員會聲請債務
    清理之調解。」、「法院開始更生程序之裁定，應載明其年
    、月、日、時，並即時發生效力。」及「法院裁定開始更生
    或清算程序後，得命司法事務官進行更生或清算程序」消費
    者債務清理條例（下稱消債條例）第3條、第42條第1項、第
    151條第1項、第45條第1項及第16條第1項前段分別定有明文
    。
二、聲請意旨略以：聲請人陳報現有債務總額約新臺幣（下同）
    488,246元。聲請人現以打零工維生，每月收入約15,000元
    ，惟所得扣除必要生活費後，仍難於短時間內清償債務。聲
    請人曾向本院聲請債務清理前置調解（110年度司消債調字
    第13號）不成立，又聲請人無擔保或無優先權之債務總額未
    逾12,000,000元，且未經法院裁定開始清算程序或宣告破產
    ，爰請求准予裁定開始更生程序等語。
三、得心證之理由：
  ㈠經查，聲請人因不能清償債務，於民國110年3月4日向本院聲
    請債務清理前置調解，而未能成立等情，有聲請人之消費者
    債務清理法院前置調解聲請狀、財產及收入狀況說明書、債
    權人清冊、財團法人金融聯合徵信中心查詢當事人綜合信用
    報告回覆書、本院110年度司消債調字第13號調解程序筆錄
    等件在卷可稽（本院卷第15-39頁、第109-110頁），是聲請
    人業經前置調解程序而未能與債權人達成立調解，而為本件
    更生之聲請，合於上揭規定，先予敘明。
  ㈡聲請人所負債務總額未逾越消債條例第42條第1項所定12,000
    ,000元之上限：
    1.按消債條例第42條第1項就聲請更生之債務總額為12,000,
      000元之限制，其立法理由謂「債務人負債總額若過大，
      其因更生程序而被免責之負債額即相對提高，此對債權人
      造成之不利益過鉅。且負債總額超過一定之數額，益可見
      其債務關係繁雜，亦不適於利用此簡易程序清理債務，自
      有限制其負債總額之必要。」準此，倘債務人聲請更生之
      債務較為單純，當更有適用該條項之餘地，俾利債務人依
      更生程序清理債務，賦與其享有健全家庭經濟生活之機會
      。
    2.經查，聲請人於110年3月4日聲請調解時，自陳債務總金
      額為488,246元。經函債權人陳報對本件聲請人之債權，
      所陳報債權現況如下：滙誠第一資產管理股份有限公司：
      27,928元、新加坡商艾星國際有限公司台灣分公司：231,
      927元、亞太電信股份有限公司：20,796元、中國信託商
      業銀行股份有限公司：543,868元、中華電信股份有限公
      司：25,067元、乙○(台灣)商業銀行股份有限公司：688,4
      21元（見本院卷第49至91頁、第127至143頁），合計共1,
      538,007元，與聲請人先前陳報之金額有異，爰以債權人
      陳報債權總金額為準。
    3.從而，聲請人之債務，依上揭債權人及聲請人所陳報為1,
      538,007元，尚未逾消債條例第42條第1項所定債務總額12
      ,000,000元之上限。
  ㈢聲請人有不能清償債務或不能清償之虞：
　　1.聲請人陳報每月收入15,000元，名下除郵局存款735元外
      ，無其他財產等情，業據聲請人提出財產及收入狀況說明
      書、全國財產稅總歸戶財產查詢清單、107-108年度綜合
      所得稅各類所得資料清單、勞工被保險人投保資料表、收
      入切結書、聲請人之中華郵政儲金簿影本等件可證（本院
      卷第21至23頁、第41至48頁、第149頁、第171至185頁）
      ，堪可採信。本院即以聲請人每月收入15,000元，作為計
      算其目前償債能力之依據。
    2.聲請人主張其目前個人每月之必要支出費用15,946元，核
      未逾衛生福利部所公告110年臺灣省每人每月最低生活費
      之1.2倍即15,946元，應堪採信。
　　3.聲請人主張其配偶行蹤不明，須獨立扶養未滿20歲之子女
      3名，每月支出扶養費共18,000元（計算式：6,000×3＝18,
      000），雖據其提出聲請人及受扶養人之為戶籍謄本為證
      （見本院卷第151頁）。惟本院審酌依衛生福利部所公告1
      10年臺灣省每人每月最低生活費13,288元，聲請人3名未
      成年子女每月扶養費支出應為39,864元（計算式：13,288
      ×3＝39,864）；又聲請人3名未成年子女每月領取補助金額
      共20,562元(包括低收補助11,962元【計算式：2,802＋2,8
      02＋6,358＝11,962】、家扶補助5,100元【計算式：1,700×
      3＝5,100】、育兒津貼3,500元）等情，有聲請人110年6月
      10日民事陳報狀、聲請人之中華郵政儲金簿影本為證（見
      本院卷第145-147、171-185頁)，從而，上揭補助金額自
      應自聲請人每月應支出之扶養費中扣除。參酌聲請人就其
      配偶行蹤不明部分未提出相關證據，爰認定聲請人每月應
      與其配偶負擔未成年子女扶養費各1/2，是聲請人每月扶
      養費支出金額應為9,651元【計算式：（39,864－20,562）
      ÷2＝9,651】。
　　4.本院衡酌聲請人之經濟資力、家庭親屬狀況、目前社會經
      濟消費之常情，認聲請人主張上揭必要支出費用之金額，
      未逾一般人生活程度，尚屬合理，爰認定聲請人每月個人
      必要支出費用25,597元（計算式：15,946＋9,651＝25,597
      ）。而聲請人每月收入約為15,000元，扣除上開必要生活
      費用，已入不敷出，遑論清償債務，難期聲請人短期內清
      償所負債務1,538,007元及每月所產生之利息，是聲請人
      客觀上顯有不能清償債務之情事。
四、綜上，聲請人係一般消費者，其已達不能清償債務之程度，
    其中無擔保或無優先權之債務未逾12,000,000元，且未經法
    院裁定開始清算程序或宣告破產；又查無消債條例第6條第3
    項、第8條或第46條各款所定駁回更生聲請之事由存在，則
    聲請人聲請更生，即屬有據，應予准許，並命司法事務官進
    行本件更生程序，爰裁定如主文。
中　　華　　民　　國　　110 　年　　8 　　月　　20　　日
                  民事第一庭  法　官　李立青
以上正本係照原本作成。
本裁定不得抗告。
中　　華　　民　　國　　110 　年　　8 　　月　　20　　日
                              書記官  劉雅文